【裁判字號】    89,上訴,4374
【裁判日期】    891027
【裁判案由】    偽造文書
【裁判全文】
臺灣高等法院刑事判決                          八十九年度上訴字第四三七四號
    上  訴  人
    即 自 訴人  乙○○
    自訴代理人  丙○○
                壬○○
    被      告  戊○○
                己○○
                癸○○
                子○○
                庚○○
                辛○○
                丑○○
                寅○○
                甲  ○
                丁○○
右上訴人因被告等偽造文書案件，不服臺灣台北地方法院八十九年度自更（一）字第
二三號，中華民國八十九年十月二十七日第一審判決，提起上訴，本院判決如左：
    主  文
上訴駁回。
    理  由
一、按刑法第二百十三條規定：「公務員明知為不實之事項，而登載於職務上所掌之
    公文書，足以生損害於公眾或他人者，處一年以上七年以下有期徒刑」。又行使
    前開文書者，依同條規定處斷，故兩者法定刑相同，此觀之刑法第二百十六條之
    規定自明。再法定刑三年以上十年未滿之罪，其追訴權因十年內不行使而消滅，
    前項期間自犯罪成立之日起算。刑法第八十條第一項第二款、第二項前段定有明
    文。而案件時效已完成者，應諭知免訴之判決，且得不經言詞辯論為之，此為刑
    事訴訟法第三百零二條第二款、第三百零七條所明定。
二、經查，本件自訴人自訴狀所載之事實，係指訴被告戊○○與台灣省汽車肇事覆議
    委員會委員己○○、癸○○、子○○、庚○○、辛○○、丑○○、寅○○、甲○
    、丁○○及已歿之何維本（由原審另行判決自訴不受理）等人，涉嫌於民國七十
    八年間彼此共謀，故意將不實之車禍現場事項登載於渠等職務上所掌之七十八年
    三月十日台灣省汽車肇事鑑定委員會覆議意見書上，據以於同年三月二十日函覆
    台灣桃園地方法院，因而涉犯刑法第二百十六條、第二百十三條之行使公務員故
    為不實登載文書罪嫌等情。自訴人所訴被告涉犯前開罪名之法定刑，為一年以上
    七年以下有期徒刑，故依刑法第八十條第一項第二款規定，本案追訴權時效期間
    為十年，依首揭說明，至八十八年三月二十日追訴權之時效業已完成。且上開期
    間內並無刑法第八十三條所定時效停止原因存在。乃自訴人遲至八十九年三月十
    日始向台灣台北地方法院提起本件自訴。原審因本件追訴權之時效業已完成，爰
    說明理由，依刑事訴訟法第三百四十三條、第三百零二條第二款、第三百零七條
    ，不經言詞辯論，逕為免訴之判決，經核於法並無不合，應予維持。
三、上訴意旨略以：本案公文書登載不實，導致車輛肇事責任歸屬扭曲，使被告戊○
    ○有罪卻能夠不受罰，更誤導最高法院檢察署檢察總長之判斷，拒絕提起非常上
    訴，於八十八年十一月十日發文八十八年台復字第一六五０二號函復斯旨，其理
    由中即述及台灣省汽車肇事覆議委員會之「覆議鑑定意見書」。按登載不實之公
    文書被採認一次，不同層級之損害就發生一次。此案之追訴權時效起算日，不應
    以登載不實之公文書製作日或發函日為準，而應以最近一次被採用而發生損害之
    當日為起算日。參以夫若與他人持續通姦，多年之後妻方發現姦情，而於知悉之
    日起六個月內提起告訴者，即為有效之規定（似指刑事訴訟法第二百三十七條第
    一項），本件自訴人之追訴權，並未消滅等情，指原判決不當。
四、惟按刑法第二百十三條之罪，於故為不實登載時，足以生損害於公眾或他人為已
    足，不以果生損害為必要，故一經登載，其犯罪即告成立，與損害究竟有無發生
    ？或於何時發生無涉，並非加重結果犯，此觀之該條之規定自明。又行使前條登
    載不實公文書者，其行使之時，即為犯罪成立之時，為即成犯，並非狀態繼續犯
    ，法理甚明。按刑法第八十條第二項前段已明定追訴權時效之計算方法，係「自
    犯罪成立之日起算」，即自行為人之行為，充足各該犯罪構成要件內容之時日起
    ，開始計算其追訴權進行之時效期間而言。易言之，即犯罪行為一旦成立，時效
    期間即開始進行。上訴人將行使登載不實公文書，其登載及行使之時，犯罪即已
    成立，而不開始計算其追訴權進行之時效；反而延至與犯罪構成要件無關之實害
    發生時，起算時效，顯屬曲解，於法不合，自無可取。又追訴權時效為消滅時效
    ，其客體為追訴權：六個月之告訴期間（刑事訴訟法第二百三十七條第一項參照
    ），則為告訴乃論之罪其告訴權行使之時的限制，二者性質迥異，況此六個月之
    告訴期間，仍須在追訴權行使期間之內者始可，否則即非可告訴；縱令告訴，亦
    不生告訴之實質效力。上訴人援六個月告訴期間之例，作延長追訴權時效期間之
    依據，引喻不類，顯為誤解，亦無可採。上訴非有理由，應予駁回，並不經言詞
    辯論為之。
據上論斷，應依刑事訴訟法第三百六十八條、第三百七十二條，判決如主文。
中    華    民    國    八十九    年      十二      月    二  十  二    日
                            臺灣高等法院刑事第十三庭
                                審判長法  官  常  尚  信
                                      法  官  周  占  春
                                      法  官  盧  彥  如
右正本證明與原本無異。
如不服本判決應於收受送達後十日內向本院提出上訴書狀，其未敘述上訴之理由者並
得於提起上訴後十日內向本院補提理由書（均須按他造當事人之人數附繕本）。
                                      書記官  初  玲  玲
中    華    民    國    八十九    年      十二      月    二  十  七    日


司法院資訊處製作；財團法人民間司法改革基金會備份。
